臺灣高等法院刑事裁定
109年度毒抗字第235號
抗  告  人  許焌泰


上列抗告人因違反毒品危害防制條例案件，不服臺灣新北地方法
院109年度毒聲字第566號，中華民國109年9月24日裁定（聲請案
號：臺灣新北地方檢察署109年度聲觀字第537號），提起抗告，
本院裁定如下：
    主  文
抗告駁回。
    理  由
一、原裁定意旨略以：抗告人即被告（下稱被告）甲○○基於施用
    第二級毒品之犯意，於民國109年6月30日上午某時許，在新
    北市○○區○○里0鄰○○00○0號住處內，施用甲基安非他命1次，
    另基於施用第一級毒品之犯意，於同日12時許，在新北市五
    股區某處，施用海洛因1次之事實，業據被告於偵查中坦承
    不諱，且被告經警採尿送驗，結果呈安非他命、甲基安非他
    命、可待因及嗎啡陽性反應，亦有臺北市政府警察局偵辦毒
    品案件尿液檢體委驗單、台灣尖端先進生技醫藥股份有限公
    司濫用藥物檢驗報告在卷可稽，足認被告上開施用第一級、
    第二級毒品犯行；又被告前因施用毒品案件，經臺灣基隆地
    方法院以92年度毒聲字第1078號裁定送觀察、勒戒後，認無
    繼續施用毒品之傾向，而於92年12月31日釋放，並由臺灣基
    隆地方檢察署以92年度毒偵字第1264號為不起訴處分確定；
    之後被告雖多次再犯施用毒品罪，惟均經法院依法判處罪刑
    後執行，未再接受觀察、勒戒或強制戒治，是其本案於109
    年6月30日2次施用毒品行為，距其最近1次因施用毒品經觀
    察、勒戒執行完畢釋放日（即92年12月31日）既已逾3年，
    是檢察官聲請將被告送觀察、勒戒，於法自屬有據，而依修
    正後毒品危害防制條例第20條第3項、第1項規定，裁定將被
    告送勒戒處所觀察、勒戒等語。
二、抗告意旨略以：被告距離最近1次施用毒品而受觀察勒戒已
    逾3年，檢察官本得適用毒品危害防制條例第24條第1項規定
    命被告完成戒癮治療以代觀察勒戒之處分，然檢察官全未訊
    問被告了解有無以戒癮治療以代觀察勒戒之可行性，逕聲請
    對被告為觀察勒戒處分，原裁定亦逕允准其聲請，顯違同條
    例第23條第3項修正精神；又被告目前擔任貨車司機，有正
    當職業，且為家中唯一經濟支柱，年邁父母均倚靠被告奉養
    照顧，倘被告送觀察勒戒，父母恐頓失所依，請撤銷原裁定
    ，駁回檢察官之聲請云云。
三、經查：
  ㈠按犯第10條之罪者，檢察官應聲請法院裁定，或少年法院（
    地方法院少年法庭）應先裁定，令被告或少年入勒戒處所觀
    察、勒戒，其期間不得逾2月。依前項規定為觀察、勒戒或
    強制戒治執行完畢釋放後，3年後再犯第10條之罪者，適用
    前2項之規定。修正後之毒品危害防制條例第20條第1項、第
    3項定有明文。
　㈡被告於上開時地，施用第一、二級毒品之事實，業據其於偵
    查中供承在卷，並有臺北市政府警察局偵辦毒品案件尿液檢
    體委驗單、台灣尖端先進生技醫藥股份有限公司濫用藥物檢
    驗報告在卷可稽，是其施用第一、二級毒品之犯行，已堪認
    定。又其本案施用毒品之犯行，距離其最近1次因施用毒品
    經觀察、勒戒執行完畢釋放日已逾3年，亦有本院被告前案
    紀錄表可佐。是檢察官向原審法院聲請將被告送勒戒處所觀
    察、勒戒，於法相符。
　㈢又查毒品危害防制條例第24條僅規定檢察官可為附命完成戒
    癮治療之緩起訴處分，惟是否給予被告為附命完成戒癮之緩
    起訴處分，屬檢察官之職權，除有違法或裁量明顯濫用等情
    事，法院原則上應予尊重。本案檢察官於斟酌被告個案情形
    及卷內事證後，認不宜對被告為附命完成戒癮治療之緩起訴
    處分，乃向法院聲請裁准觀察、勒戒，以達戒癮治療之目的
    ，此實屬檢察官依法行使裁量權之範疇，且無明顯之裁量怠
    惰或濫用情事，是被告以前詞主張檢察官聲請不當，自無可
    採。
四、原審以抗告人施用第一、二級毒品之犯行，已堪認定，依毒
    品危害防制條例第20條第3項、第1項之規定，裁定將被告送
    勒戒處所觀察、勒戒，並無違誤。抗告意旨請求撤銷原裁定
    ，並駁回檢察官之聲請，於法未合，為無理由，應予駁回。
據上論斷，應依刑事訴訟法第412條，裁定如主文。
中　　華　　民　　國　　109 　年　　11　　月　　11　　日
                  刑事第十七庭  審判長法　官 鄭水銓
                                      法　官 沈君玲
                                      法　官 李世華
以上正本證明與原本無異。
不得再抗告。
                                      書記官 莊佳鈴
中　　華　　民　　國　　109 　年　　11　　月　　12　　日